【裁判字號】    94,交抗,156
【裁判日期】    950223
【裁判案由】    聲明異議
【裁判全文】
臺灣高等法院高雄分院刑事裁定         94年度交抗字第156號
抗告人即
原處分機關  交通部公路總局高雄區監理所
法定代理人  郭山林  地址：高雄.
異  議  人
即受處分人  甲○○
上列抗告人因聲明異議案件，不服臺灣高雄地方法院中華民國94
年10月13日裁定（94年度交聲字第362 號），提起抗告，本院裁
定如下：
    主  文
原裁定撤銷，發回臺灣高雄地方法院。
    理  由
一、聲明異議意旨係以：異議人即受處分人（下稱異議人）接獲
    交通部公路總局高雄區監理所94年6 月7 日高監自字第裁80
    -Z00000000號裁決書後，發現裁決書上「舉發違規事實」欄
    內竟記載「使用註銷之駕駛執照駕駛大型車」，然異議人並
    不知伊所持有之駕駛執照已被註銷，原處分機關未予詳查，
    逕以裁處異議人罰鍰，容有未合，為此聲明異議等語。
二、原處分意旨則以：異議人甲○○於94年1 月20日20時30分許
    ，駕駛車牌號碼K6-693號大貨車，行經國道3 號高速公路北
    向390.5 公里至388.4 公里處時，因未依規定車道行駛及未
    帶駕駛執照，為國道公路警察局第五隊竹田分隊隊員攔檢，
    經執勤員警當場製發舉發通知單交予異議人簽名後收受，異
    議人於應到案日期（94年2 月4 日）前之94年1 月31日提出
    申訴，原處分機關調查後，仍認異議人「使用註銷之駕駛執
    照駕駛大型車者」部分之違規明確，於94年6 月7 日依道路
    交通管理處罰條例第21條之1 第1 項第5 款之規定，裁處異
    議人罰鍰新臺幣（下同）8 萬元等情，有內政部警政署國道
    公路警察局94年1 月20日公警局交字第Z00000000 號舉發違
    反道路交通管理事件通知單、交通部公路總局高雄區監理所
    94年6 月7 日高監自字第裁80-Z00000000號裁決書及違反道
    路交通管理事件陳述單各1 份在卷足憑。
三、按行政程序法第92條第1 項規定：本法所稱行政處分，係指
    行政機關就公法上具體事件所為之決定或其他公權力措施而
    對外直接發生法律效果之單方行政行為。又同法第72條第1
    項規定：送達，於應受送達人之住居所、事務所或營業所為
    之，但在行政機關辦公室處所或他處會晤應受送達人時，得
    於會晤處所為之。另同法第73條第1 項、第2 項規定：於應
    送達處所不獲會晤應受送達人時，得將文書付與有辨別事理
    能力之同居人、受僱人或應送達處所之接收郵件人員。再同
    法第74條規定：送達，不能依前2 條規定為之者，得將文書
    寄存送達地之地方自治或警察機關，並作送達通知書兩份，
    一份黏貼於應受送達人住居所、事務所、營業所或其就業處
    所門首，另一份交由鄰居轉交或置於該送達處所信箱或其他
    適當位置，以為送達。前項情形，由郵政機關為送達者，得
    將文書寄存於送達地之郵政機關。又警察機關依道路交通管
    理處罰條例相關規定對交通違規之行為人攔查舉發或逕行舉
    發，係屬行政處分，其據以製作之舉發違反道路交通管理事
    件通知單之送達，自應依行政程序法相關規定為之。再按違
    反道路交通管理事件統一裁罰基準及處理細則第11條第1 項
    第3 款規定：逕行舉發者，應按已查明之資料填註車牌號碼
    、車輛種類、車主姓名或地址，並於通知單上方空白處加註
    逕行舉發之文字後，由舉發機關送達被通知人。是依上開之
    規定，其受處分人有違反交通管理事件行為，則應先由舉發
    機關就其違規事實先予舉發，並由舉發機關填製舉發單，再
    將舉發單交由受處分人收受或合法送達後，主管機關始得據
    以裁決，如違規行為有未經舉發，或舉發機關未填製舉發單
    ，或未受舉發單之合法通知時，主管機關均不得逕予裁決。
四、經查：
  (一)異議人所有之車牌號碼5319-GN 號自用小客車，曾於92年4
    月18日上午10時7 分許，在高雄市○○路與保泰路口，經警
    逕行舉發「駕車行經有燈光號誌管制之交岔路口闖紅燈」之
    違規，經高雄市政府警察局依違反道路交通管理處罰條例第
    53條第1 項規定，處罰鍰2,700 元，交通部公路總局高雄區
    監理所調查後，仍認異議人違規明確，於92年10月9 依道路
    交通管理處罰條例第53條第1 項之規定，裁處異議人應於92
    年11月8 日前繳納罰鍰5,400 元，並依第63條第1 項規定記
    違規點數3 點，惟異議人並未按期繳納罰鍰，交通部公路總
    局高雄區監理遂為註銷異議人駕駛執照之處分等情，有高雄
    市政府警察局92年12月11日高市警交大相字第BC0000000 號
    舉發違反道路交通管理事件通知單、交通部公路總局高雄區
    監理所92年10月9 日高監自字第駕裁80-BC0000000號裁決書
    各1 份附卷足佐，固可認定。然查，上開高雄市政府警察局
    92 年12 月11日高市警交大相字第BC0000000 號舉發違反道
    路交通管理事件通知單、交通部公路總局高雄區監理所分別
    於92年5 月12日、92年10月14日，以郵局掛號方式，送達處
    所為異議人當時所設籍之「高雄縣仁武鄉○○村○○路67號
    」，收件人欄分別載明為「林綺玲」字樣、「賴明政」印文
    等情，有該舉發通知書及裁決書之掛號回執在卷可憑，而「
    林綺玲」係異議人公司同事，「賴明政」則為向異議人承租
    房屋之人乙節，亦據異議人於原審陳明在卷，並有原審製作
    之電話記錄可稽，是「林綺玲」、「賴明政」並非異議人之
    同居人、受僱人，則揆諸上開規定及說明，此部分之舉發通
    知書、裁決書之送達並不合法甚明，則異議人未於裁決書所
    載之應繳納罰鍰日期（92年11月8 日）前到案，自屬不可歸
    責於異議人之事由，則交通部公路總局高雄區監理所於92年
    10 月9日逕予以裁罰即有未洽。
  (二)綜上所述，前述註銷異議人持有之駕駛執照之舉發通知書、
    裁決書既未合法送達，是尚難認該註銷異議人駕駛執照之處
    分已生效，則異議人復行駕車，是否違反「使用註銷之駕駛
    執照駕駛大型車者」之規定，即有疑義，從而，原審認異議
    人之異議為有理由，將原處分機關之上開高監自字第裁80-Z
    00000000號處分撤銷，發回由原處分機關另為適法之處理，
    固非無見。
五、抗告意旨，則指稱：有關高雄市政府警察局掣開高市警交大
    相字第BC0000000 號舉發違反道路交通管理事件通知單及本
    所於92年10月9 日掣開高監自字第駕裁80-BC0000000號裁決
    書，皆以掛號郵寄，送達處所為異議人當時設籍之「高雄縣
    仁武鄉○○村○○路67號」，收件人欄分別載明為「林綺玲
    」、「賴明政」字樣…，並非異議人之同居人、受僱人乙情
    部分，按異議人已於聲明異議狀中陳明均設址於「高雄縣仁
    武鄉○○村○○路67號」，並未主張其曾在外租賃或搬遷，
    亦無廢止上開住所之意，嗣舉發之違規單或裁決書由住於戶
    籍地之代收送達人簽執，縱非共同生活之人，惟依行政程序
    法第73條第1 項規定，郵件業由「接收郵件人員」簽執，委
    難足認送達於上開住所之補充送達並未發生效力，本案既經
    正當程序送達，本所依法執行逕行註銷異議人之汽車駕駛執
    照處分，應屬適法云云。
六、查上開「林綺玲」、「賴明政」2 人，雖非異議人之受僱人
    或同居人，抗告人對其等送達固不生送達之效力。然若「林
    綺玲」、「賴明政」2 人於收受抗告人之上開裁決書及通知
    書後，有將其轉交異議人收受，自生送達之效力。原審未傳
    訊「林綺玲」、「賴明政」2 人查明其等有無將抗告人之上
    開通知書及裁決書轉交異議人收受，遽認抗告人之上開通知
    書及裁決書送達不合法，而將原處分機關關於「使用註銷之
    駕駛執照駕駛大型車者」部分撤銷，發回交通部公路總局高
    雄區監理所，自有未合。抗告意旨執此原裁定不當，為有理
    由，自應由本院將原裁定撤銷，發回原審法院，經翔實調查
    後，另為適法之裁判。
據上論斷，應依道路交通案件處理辦法第26條、刑事訴訟法第41
3 條，裁定如主文。
中    華    民    國    95    年    2     月    23    日
                  刑事第三庭    審判長法  官  周賢銳
                                      法  官  黃仁松
                                      法  官  謝宏宗
以上正本證明與原本無異。
本裁定不得再抗告。
中    華    民    國    95    年    2     月    24    日
                                      書記官  熊惠津
                                                      K


司法院資訊處製作；財團法人民間司法改革基金會備份。
